【裁判字號】    91,交聲,210
【裁判日期】    920130
【裁判案由】    違反道路交通管理處罰條例聲明異議
【裁判全文】
臺灣臺北地方法院交通事件裁定                    九十一年度交聲字第二一０號
    原處分機關  台北市交通事件裁決所
    受 處分 人
    即 異議 人  信忠交通企業有限公司  設台北市○○路一一六號
    法定代理人  趙續章  住桃園縣楊梅鎮永寧新村六五號
    代  理  人  林兆軍  男  四十歲（民國○○○年○月○○日生）
右列受處分人因違反道路交通管理處罰條例案件，對於台北市交通事件裁決所中華民
國九十一年一月十八日所為如附表所示之處分，聲明異議，本院裁定如左：
        主  文
異議駁回。
        理  由
一、按交通違規事件裁罰案件，性質上屬於交通行政主管機關本於職權就公法上具體
    事件所為之決定而對外直接發生法律效果之單方行政行為，參酌行政法院五十六
    年度判字第八一號判例意旨「本件原告行為時尚在舊所得稅法施行期間，實體上
    固應適用舊法，但被告官署稅捐稽徵程序開始於現行所得稅法令公布施行以後，
    程序上即應是新法」，故本件道路交通管理處罰條例雖於民國九十年一月十七日
    公布修正，於同年六月一日施行，再於九十一年七月三日公布修正、同年七月五
    日施行，依行政「實體從舊，程序從新」原則，尚無比較新舊法問題，而本件行
    為時法為修正前之舊法，倘無特別標示，則本件引用法條均係該行為時有效之舊
    法，核先敘明。
二、按道路交通管理處罰條例關於車輛駕駛人之處罰，如應歸責於車輛所有人者，處
    罰車輛所有人，道路交通管理處罰條例第八十五條第三項定有明文。而逕行舉發
    違反道路交通管理事件，經汽車所有人依通知單之應到案日期前到案，並告知違
    規駕駛人姓名、身分證統一編號及住址者，處罰機關應即另行通知違規駕駛人到
    案依法處理；逾應到案日期，處罰機關應依本條例第八十五條第三項規定處罰該
    汽車所有人，違反道路交通管理事件統一裁罰標準及處理細則第二十四條亦定有
    明文。則逕行舉發案件，車輛所有人如係告知非屬違規駕駛人之其他第三人姓名
    ，並經該第三人申訴時，自仍應處罰車輛所有人。
三、本件受處分人即異議人所有之車號Ｈ九—六六六號營業小客車分因超速行駛、不
    依順向停車、行駛公車專用道等如附表所示情事，經舉發單位拍照取證，分別以
    上開車輛有違反道路交通管理處罰條例第四十條第一項、第五十六條第一項第六
    款、第六十條第二項第三款規定之行為逕行掣單舉發，嗣將舉發通知單送達於受
    處分人後，受處分人向原處分機關提出申訴，告知並指定駕駛人為黃正毓，經原
    處分機關移送駕駛人黃正毓駕籍地處罰機關即交通部公路局台北區監理所處理，
    然經交通部公路局台北區監理所以黃正毓申訴上開車輛非其駕駛而退回原處分機
    關，原處分機關遂於九十一年一月十八日裁處上開車輛之所有人即受處分人罰鍰
    合計新臺幣（下同）二萬四千八百元。
四、受處分人就其所有上開車號之營業小客車於附表所示之時地有如附表所示之違規
    行為，且遭拍照採證等事實固坦承不諱，惟矢口否認前開違反道路交通管理處罰
    條例之罰鍰應由汽車所有人繳納，辯稱：黃正毓向其租車，租用期間因積欠車租
    及罰單未付，遂簽立違規罰單移轉同意書，同意將上開罰單移轉與黃正毓，詎黃
    正毓竟提出申訴，造成其權益受損云云。經查：
  (一)受處分人所有之上開車號營業小客車有各該違規事實，除經受處分人坦承不諱外
    ，亦經科學儀器照相之採證，有舉發照片附卷可稽，其違反道路交通管理處罰條
    例之事實，堪以認定。
  (二)雖受處分人提出黃正毓簽立之違規罰單移轉同意書，表示黃正毓同意代為繳納上
    開罰鍰，然黃正毓並非上開車號營業小客車之駕駛人，係因積欠車租無力清償，
    遂與受處分人協商以罰單移轉方式抵扣欠款等情，業據證人即受處分人之經理林
    兆軍證述在卷（見本院九十二年一月二十八日訊問筆錄），並有違規罰單移轉同
    意書在卷可佐。則黃正毓既非屬各該違規行為之違規駕駛人，且已申訴上開車輛
    非其所駕駛，縱黃正毓曾簽立違規罰單移轉同意書表示願意代為繳納，仍屬其與
    受處分人間之私法行為，處分對象不因此而有改變，仍應處罰上開車輛所有人即
    受處分人，受處分人之辯解，尚無可採，本件事證明確，受處分人所有上開車號
    營業小窗車之違規行為堪以認定。
五、綜上所述，受處分人所有之上開營業小客車確有各該違規行為，從而原處分機關
    依上開規定裁處受處分人罰鍰合計二萬四千八百元，核無違誤，本件受處分人之
    異議為無理由，應予駁回。
據上論斷，應依道路交通案件處理辦法第十九條，裁定如主文。
中      華      民      國    九十二    年      一      月     三十     日
                          臺灣臺北地方法院交通法庭
                                    法  官  郭惠玲
右正本證明與原本無異。
如不服本裁定，應於裁定送達後五日內向本院提出抗告狀。
        書記官  陳  懿
中      華      民      國      九十二      年    二    月    十一      日


司法院資訊處製作；財團法人民間司法改革基金會備份。
